臺灣桃園地方法院刑事判決　　　　　　　93年度訴字第1529號
公　訴　人　台灣桃園地方法院檢察署檢察官
被　　　告　甲○○　男　35歲.
上列被告因毒品危害防制條例等案件，經檢察官提起公訴（93年
度毒偵字第3077號），本院判決如下：
    主  文
甲○○無罪。
    理  由
一、公訴意旨略以：被告甲○○基於施用毒品之犯意，於民國93
    年6 月24日為警採尿前之26小時內某時，在不詳地點，施用
    第一級毒品海洛因，經警於93年6 月24日23時50分許，在桃
    園縣新屋鄉石磊村十鄰四十一號查獲。因認被告涉有違反毒
    品危害防制條例第十條第一項之施用第一級毒品罪嫌云云。
二、按犯罪事實應依證據認定之，無證據不得認定犯罪事實；又
    不能證明被告犯罪者，應諭知無罪之判決，刑事訴訟法第
    154 條第2 項、第301 條第1 項分別定有明文。
三、公訴意旨認被告甲○○涉犯施用第一級毒品罪嫌，無非係以
　　桃園縣衛生局不法藥物尿液檢驗報告書1 紙為其論據。訊之
    被告甲○○堅決否認有何施用第一級毒品之犯行，辯稱：我
    雖有施用第二級毒品安非他命，但絕對沒有施用第一級毒品
    海洛因，有可能係服用蜂膠所導致驗尿結果成嗎啡陽性反應
    等語。
四、經查：
（一）按服用安非他命或海洛因（嗎啡）以外之藥物或飲料者，
      其尿液檢驗結果是否可能有安非他命或海洛因（嗎啡）反
      應，目前常用的尿液安非他命或嗎啡篩檢方式包括酵素免
      疫分析法、薄層色層分析法和放射免疫分析法。在文獻報
      告中記載，若有藥品或食物因交叉反應（Crossreactio n
      ），可在尿液測試中產生偽陽性（Falsepositive）之 安
      非他命或嗎啡反應。例如在酵素免疫分析法（簡稱EIA）
      及薄層色層分析法（簡稱TLC）之 尿液測試方法中，某些
      成藥（如減肥藥、解鼻充血藥物、感冒藥劑等）中之成分
      ，因與安非他命有類似之作用，而產生與安非他命之交叉
      反應，使尿液測試結果呈偽陽性。至於作尿液嗎啡篩檢時
      ，也同樣可能會有偽陽性產生，例如曾有報告服用1 茶匙
      之Poppyseeds（罌粟種子）或20mg之codeine （止咳藥物
      ）或相當大量之dextromethorphan（鎮咳藥物）時，皆有
      可能產生偽陽性反應。但利用精密之儀器分析，將可排除
      偽陽性之可能，而得到正確之答案。目前最常採用之確認
      方法為氣相層析質譜儀，以氣相層析質譜儀作藥物及其代
      謝產物之定性及定量分析，幾乎不會有偽陽性產生，此經
      行政院國軍退除役官兵輔導委員會台北榮民總醫院83年4
      月7 日（83）北總內字第03059 號函示有案。本件被告於
      93年6 月25日在桃園縣政府警察局楊梅分局警訊後所採集
      之尿液，經桃園縣衛生局檢驗結果，雖呈嗎啡及安非他命
      陽性反應，惟查該局之檢驗僅係以EMIT（EIA 之其中一種
      ）酵素免疫分析法做初步檢驗，再以Toxi-LAB（TLC 之其
      中一種）複驗，並未以前揭所述之GC＼MS氣相層析＼質譜
      儀法做最後確認檢驗，此有該局不法藥物尿液檢定書1 份
      附卷可考（見偵查卷第36頁），揆諸上開說明，本件上開
      桃園縣衛生局之檢驗結果尚難排除偽陽性反應之可能。
（二）本院為期慎重，再將上開所採集之尿液送行政院衛生署管
      制藥品管理局複驗，經該局以氣相層析質譜分析法確認之
      複驗結果，僅檢出安非他命及甲基安非他命，而未檢出嗎
      啡成分，此有該局檢驗成績書1 份附卷可參（見本院卷第
      129 頁）。準此，前揭桃園縣衛生局之檢驗報告，既未採
      取文獻上所公認足以排出偽陽性之氣相層析質譜分析法為
      確認，較諸行政院衛生署管制藥品管理局之檢驗結果自難
      憑採。本院認應以行政院衛生署管制藥品管理局之確認檢
      驗結果，亦即認被告之尿液中並未檢出嗎啡成分為可信。
（三）至於被告雖辯稱懷疑因曾服用蜂膠才導致驗尿結果呈嗎啡
      陽性反應等語，然經本院將被告服用之蜂膠2 瓶送請行政
      院衛生署管制藥品管理局鑑定結果：均未檢出含鴉片類成
      分，故服用上開藥品後，其尿液檢驗結果不致檢出嗎啡陽
      性反應，有該局94年3 月8 日管檢字第0940001390號函1
      份及所附檢驗成績書1 紙附卷可稽（見本院卷第123 頁）
      ，堪認被告所稱係服用蜂膠才導致驗尿結果呈嗎啡陽性反
      應一節，應屬誤會。惟服用該等藥品縱然不至於導致驗尿
      結果成嗎啡陽性反應，然仍不足以排除上開驗尿結果有因
      其他因素導致偽陽性之可能，附此敘明。
五、綜上所述，被告為警所採尿液經送桃園縣衛生局檢驗結果雖
    呈嗎啡陽性反應，然參考上開行政院國軍退除役官兵輔導委
    員會台北榮民總醫院函示意見，實無法排除被告係因其他因
    素致使送驗尿液檢驗結果為前開嗎啡陽性反應之可能，尚不
    能遽認被告因此即有施用第一級毒品海洛因之犯行。此外，
    復查無其他積極事證足認被告有何施用第一級毒品之犯行，
    公訴人所指被告之犯行應屬不能證明，揆諸前揭說明意旨，
    應諭知無罪之判決。
據上論斷，應依刑事訴訟法第301條第1項，判決如主文。
本案經檢察官陳志全到庭執行職務。
中　　華　　民　　國　　94　　年　　5 　　月　　9 　　日
                  臺灣桃園地方法院刑事第六庭
                      審判長法  官  林　孟　宜
                            法  官　蔡　寶　樺
                            法　官　陳　永　來
以上正本證明與原本無異。
如不服本判決，應於送達後10日內，向本院提出上訴狀。
                            書記官　劉　霜　潔
中　　華　　民　　國　　94　　年　　5 　　月　　9 　　日
